【裁判字號】    98,裁,905
【裁判日期】    980409
【裁判案由】    有關建築事務
【裁判全文】
最  高  行  政  法  院  裁  定
                                       98年度裁字第905號
上  訴  人  甲○○
                          送達代收人  廖忠信
                          市○○○路○段237號15樓
被 上訴 人  臺北市政府
代  表  人  乙○○
                          送達代收人  丙○○
訴訟代理人  王棟樑律師
上列當事人間有關建築事務事件，上訴人對於中華民國96年2月
15日臺北高等行政法院95年度訴字第355號判決，提起上訴，本
院裁定如下：
    主  文
上訴駁回。
上訴審訴訟費用由上訴人負擔。
    理  由
一、按對於高等行政法院判決之上訴，非以其違背法令為理由，
    不得為之，行政訴訟法第242條定有明文。依同法第243條第
    1項規定，判決不適用法規或適用不當者，為違背法令；而
    判決有同條第2項所列各款情形之一者，為當然違背法令。
    是當事人對於高等行政法院判決上訴，如依行政訴訟法第24
    3條第1項規定，以高等行政法院判決有不適用法規或適用不
    當為理由時，其上訴狀或理由書應有具體之指摘，並揭示該
    法規之條項或其內容；若係成文法以外之法則，應揭示該法
    則之旨趣；倘為司法院解釋或本院之判例，則應揭示該判解
    之字號或其內容。如以行政訴訟法第243條第2項所列各款情
    形為理由時，其上訴狀或理由書，應揭示合於該條項各款之
    事實。上訴狀或理由書如未依此項方法表明，或其所表明者
    與上開法條規定不合時，即難認為已對高等行政法院判決之
    違背法令有具體之指摘，其上訴自難認為合法。
二、本件上訴人對於高等行政法院判決上訴，係略以：(一)、上訴
    人自民國89年11月20日提出臨時建築申請時，行水區之範圍
    界線既已劃定，且44地號土地大部分非位於行水區之範圍，
    因以同段45地號土地即系爭土地非鄰近行水區而予以核可申
    請無誤，此有臺北市○○區○○段地籍圖可稽。縱44地號土
    地於94年復經被上訴人改認有部分土地係屬行水區，於95年
    6月21日逕為分割出之44-1地號土地即屬行水區，係屬行政
    作業延遲所致，尚難據以認定分割前44地號土地亦屬行水區
    ，原審法院未依職權調查其他必要事證，逕以本件河川線劃
    定之事實發生後，復改認定44地號土地全部係屬行水區，於
    法顯有未合。(二)、原審依臺北市都市計畫公共設施保留地臨
    時建築使用管制規則之附表說明二，公共設施保留地鄰近之
    土地使用分區種類有二種以上時，由臺北市政府工務局就申
    請地區位之實際發展狀況及對環境影響程度最小者，認定其
    所鄰近之土地使用分區類別，詎被上訴人竟以「整個公園預
    定地」資為判斷鄰近之使用分區為行水區與保護區，而認被
    上訴人有權認定系爭土地之使用分區類別，與都市計畫法第
    50條第3項之規定及都市計畫公共設施保留地臨時建築使用
    辦法第4條第2項之規定，內政部授權臺北市政府制定臺北市
    都市計畫公共設施保留地臨時建築使用管制規則規定係以申
    請人所申請之土地所在區位為斷之立法目的，顯有不符。(三)
    、另依都市計畫法第50條第l項及第51條規定，公共設施保
    留地之指定及保留，旨在便利公共設施之設置，於主管機關
    未為徵收或購買之保留期間，使保留地所有人之所有權受到
    限制，不得合理正常使用，惟因主管機關一時無法取得，致
    土地所有權人之使用權長期凍結，有礙都市整體發展，與都
    市計畫之目的相違，亦與鼓勵私人投入土地開發等現行土地
    政策相違，此立法亦有明定，原判決以都市計畫圖上公園預
    定地全部以判斷鄰近土地之使用分區種類，其認事用法顯有
    違誤。(四)、上訴人請求原審法院函查經濟部水利署有關系爭
    土地附近之外雙溪25年重現期距洪水到達之範圍，以釐清系
    爭土地是否位於河川區域劃定及審核作業要點第9點第1項所
    稱鄰近行水區之範圍內。惟原審率以本件事證已明，認上訴
    人之聲請並無必要，而未予調查，實有應調查，證據而未調
    查之違法等語，為其理由。
三、本件上訴人對於高等行政法院判決上訴，雖以該判決有判決
    適用法規不當之違背法令及認事用法顯有違誤為由。惟查上
    訴人在原審之各項主張如何不足採，原判決均已詳為論斷，
    並無不合。且查臺北市都市計畫公共設施保留地臨時建築使
    用管制規則之附表說明二：「公共設施保留地鄰近之土地使
    用分區種類有二種以上時，由臺北市政府工務局就申請基地
    區位之實際發展狀況及對環境影響程度最小者，認定其所鄰
    近之土地使用分區類別。」係指整個公共設施保留地若與二
    種以上之使用分區相鄰，則由主管機關就申請基地區位之實
    際發展狀況及對環境影響程度最小者，認定其所鄰近之土地
    使用分區。蓋若非如此，則申請基地既位於公共設施保留地
    之內，則其所鄰之土地均為公共設施保留地，對照公共設施
    保留地容許臨時建築使用細目表，則無所謂「鄰近土地使用
    分區之類別」。上訴人仍執陳詞指摘原判決，應無足取。另
    依「河川區域劃定及審核作業要點」第9條規定「尋常洪水
    位行水區域指尋常洪水位加列一定範圍後之區域，其一定範
    圍依下列規定劃定：(一)無堤防或護岸者依尋常洪水位向水岸
    之臨路面加列10公尺，但遇有高崁時，得為25年重現期距洪
    水到達之範圍．．．。」保留行水區之認定標準。本件上訴
    人申請臨時建築之土地係「鄰近行水區」而非位於「行水區
    」。依套繪圖所示系爭申請臨時建築之土地緊鄰河道，且主
    管機關於民國82年5月5日北市工建字第61942號函認定之前
    業已查勘在案。且上訴人自稱其土地與河道相距13公尺，亦
    與前揭認定不相符，顯見系爭土地鄰近行水區之事證相當明
    確。上訴人主張原審未依職權調查云云，亦無可採。核上訴
    人之上訴理由狀所載內容，仍執與起訴意旨略同且經原審不
    採之陳詞及見解之歧異，就原審取捨證據、認定事實之職權
    行使，指摘其為不當，並就原審已論斷者，泛言未論斷，或
    泛言判決適用法規不當，而未具體表明合於適用法規不當或
    行政訴訟法第243條第2項所列各款之情形，難認對該判決之
    如何違背法令已有具體之指摘。依首揭說明，應認其上訴為
    不合法。
四、據上論結，本件上訴為不合法。依行政訴訟法第249條第1項
    前段、第104條、民事訴訟法第95條、第78條，裁定如主文
    。
中    華    民    國    98    年    4     月    9     日
                    最高行政法院第六庭
                        審判長法官  吳  明  鴻
                              法官  曹  瑞  卿
                              法官  林  茂  權
                              法官  侯  東  昇
                              法官  黃  秋  鴻
以  上  正  本  證  明  與  原  本  無  異
中    華    民    國    98    年    4     月    9     日
                              書記官  王  福  瀛


司法院資訊處製作；財團法人民間司法改革基金會備份。
